臺灣嘉義地方法院刑事判決　　　　　94年度簡上字第161號
上　訴　人　臺灣嘉義地方法院檢察署檢察官
被　　　告　乙○○
被　　　告　丙○○
上列上訴人因無故侵入住宅案件，不服本院94年度嘉交簡字第
818 號中華民國94年6月30日所為第一審判決（聲請簡易判決處
刑書案號：臺灣嘉義地方法院檢察署94年度偵續字第37號），提
起上訴，本院管轄之第二審合議庭判決如下：
    主  文
上訴駁回。
    事  實
一、乙○○於民國91年間，因賭博案件，經臺灣嘉義地方法院判
    處有期徒刑3月，如易科罰金，以3百元折算1日確定，並於同
    年5月20日易科罰金執行完畢。丙○○係乙○○之配偶，緣2
    人之女兒謝淑菁於93年12月14日向法院標得甲○○所有位於
    嘉義縣梅山鄉○○段1385及1386地號土地及坐落其上之建物
    (門牌號碼為嘉義縣梅山鄉○○村○○路106號)，乙○○及
    丙○○2人明知尚未取得法院所發給之權利移轉證書，上開
    土地及建物亦未經點交，竟共同基於侵入住宅之犯意聯絡，
    於同年月24日上午8時許，未經甲○○之允許，僱用不知情
    之鎖匠池健炳，開啟甲○○所有上開建物之門鎖，無故進入
    上開住宅。
二、案經甲○○訴由臺灣嘉義地方法院檢察署檢察官偵查聲請簡
    易判決處刑。
    理  由
一、本案經本院審理結果，認第一審簡易判決依刑事訴訟法第44
    9條第1項前段、第454條第2項，刑法第28條、第306條第1項
    、第47條、第42條第2項，罰金罰鍰提高標準條例第1條前段
    、第2條，判處被告乙○○罰金3千元，被告丙○○罰金2千
    元，如易服勞役，均以3百元折算一日，認事用法及量刑均
    無不當，應予維持，並引用第一審簡易判決書記載之證據及
    理由。
二、上訴人依告訴人甲○○之請求上訴稱：被告2人除於民國93
    年12月24日無故侵入告訴人位於嘉義縣梅山鄉○○村○○路
    106號之住宅 (下稱系爭房屋)外，尚竊取告訴人所有置於系
    爭房屋內之電磁爐、茶具組、磁碗及書籍等物品，因認被告
    2人另涉有刑法第320條第1項之竊盜罪嫌云云。
三、按犯罪事實應依證據認定之，無證據不得認定犯罪事實，刑
    事訴訟法第154條第2項定有明文。次按，認定犯罪事實所憑
    之證據，無論直接或間接證據，其為訴訟上之證明，須於通
    常一般之人均不致有所懷疑，而得確信其為真實之程度者，
    始得據為有罪之認定，倘其證明尚未達到此一程度，而有合
    理之懷疑存在時，事實審法院自無從為有罪之確信，最高法
    院76年台上字第4986號判例參照。而告訴人之告訴，係以使
    被告受刑事訴追為目的，是其陳述是否與事實相符，仍應調
    查其他證據以資審認，最高法院52年台上字第1300號判例可
    資參照。
四、訊據被告2人固就無故侵入住宅部分坦白承認，惟堅詞否認
    有何竊盜犯行，均辯稱：伊等進入系爭房屋內打掃，並未曾
    發現屋內有告訴人所稱之電磁爐、茶具組、磁碗；又伊等至
    系爭房屋之2樓，見四處散落破舊書籍，嗣有以撿拾廢紙為
    業之陳燕經過，遂請陳燕收拾，惟旋遭前來之告訴人阻止，
    陳燕尚未拿取該等書籍即離去。伊等並未竊取電磁爐、茶具
    組、磁碗或書籍等語。
五、經查：
(一)證人即告訴人甲○○雖於本院審理時到庭證稱：系爭房屋內
    原放置其所有之電磁爐、茶具、碗具及書本等物，但遭被告
    2 人竊取等語 (本院卷第47頁)，並於本院準備期日中提出
    事後拍攝之廚櫃照片3幀，欲證明原置於廚櫃中之電磁爐等
    物已失竊。惟被告2人自始即否認系爭房屋內有電磁爐、茶
    具或磁碗；而告訴人提出之照片3幀，雖見廚櫃中空無一物
    ，然此僅能證明廚櫃事後已呈清空之狀態，尚不能證明原有
    何物置於櫃內。況告訴人於檢察官94年6月9日偵訊時亦自承
    ，伊並無法證明電磁爐、荼具組、磁碗有在系爭房屋內（參
    見94年度偵續字第37號卷第16頁）。抑且，告訴人之指訴，
    係以使被告判罪處刑為目的，而與被告立於利害對立之地位
    ，故多作不利於被告之陳述（最高法院84年度台上字第5368
    號判決參照），故本院得否徒憑告訴人自己亦無法證明其指
    訴內容之陳詞，即遽入被告2人於罪，實非無疑義。
(二)證人即告訴人於94年2月4日檢察事務官詢問時，稱：其於94
    年12月24日至系爭房屋時，當場就發現電磁爐、茶具組及磁
    碗不見，且2樓有部分的書已經被搬到1樓，但其未向被告2
    人表示東西不見等語 (見94年發查字第97號卷，下稱發查卷
    ，第29、31頁)，則苟告訴人確有上開電磁爐等物不見，為
    何未當場質問在場之被告2人? 又證人即告訴人於94年6月9
    日檢察官訊問時係稱：其是在94年1月3、4日左右進入系爭
    房屋才發現電磁爐、茶具組及磁碗不見等語 (見94年度偵續
    字第37號卷第15、16頁)，就何時發現電磁爐等物失竊，前
    後所述不一，非無瑕疵可指，其指述是否實在，誠非無疑。
(三)證人即93年12月24日當天曾進入系爭房屋欲回收資源之陳燕
    於94年2月17日檢察事務官詢問時證稱：「 (問：你進去該
    屋內時，情形如何?)1 樓沒有看到任何東西，有幾本書放在
    2樓，是丙○○說那些書可以回收，我還沒拿時，告訴人甲○○上2樓說這些書不能拿。… (問：你有無發現或收走置
    物櫃內之物品，例如電磁爐、茶具組及瓷碗組?) 沒有，我
    只有跟丙○○上2樓，看書本可否回收，甲○○就上來說這
    些不能拿走，我就離開了，後來的情形就不知道了。… (
    問：你離開時，有無看到丙○○有拿任何東西?) 無，是我
    先出來，緊接著再來是丙○○與甲○○一起出來，我就先走
    了。」 (見發查卷第34頁反面、第35頁)，表示未見到系爭
    房屋內有電磁爐、茶具組或磁碗，且伊甫上2樓查看是否有
    書籍可供回收時，即遭告訴人阻止，旋即離去，並無將2樓
    書籍搬至1樓之情，核與被告2人所辯之情節相符。告訴人亦
    不否認其所有之書籍未遭被告或陳燕取走，則以證人陳燕所
    述，伊於甫上2樓查看是否有書籍可供回收時，即遭告訴人
    阻止，證人陳燕之行為應未達著手竊盜之程度，而使被告2
    人須負竊盜未遂之責。
(四)證人許時益於檢察事務官詢問時證稱：伊當日進入系爭房屋
    幫忙整理、打掃，未發現櫃子內有電磁爐、茶具組或磁碗組
    ，伊沒有看到被告拿走任何東西，且被告2人係空手離開系
    爭房屋等語 (見發查卷卷第38、39頁)；另證人郭進亦於檢
    察事務官詢問時證稱：伊因知道被告標到系爭房屋，故前去
    看看，伊未發現櫃子內有電磁爐、茶具組或磁碗組。伊離去
    時，被告乙○○尚在看店，伊未看到被告丙○○拿走任何東
    西等語 (同上頁)，則由上開證人之證詞，均無法證明系爭
    房屋內曾有電磁爐、茶具組及磁碗之存在，或被告2人曾拿
    走上開電磁爐等物之事實。
(五)系爭房屋於93年3月10日經本院到場查封，於同日之查封筆
    錄、執行 (勘測)筆錄或指封切結書中均未記載系爭房屋內
    有何電磁爐、茶具組、磁碗組或其他動產，此有上開筆錄及
    切結書各1份在卷可按，姑不論該查封筆錄是否因查封標的
    為不動產，因而未就屋內存有何動產加以記載，然因該查封
    筆錄、執行 (勘測)筆錄或切結書現實上即無有關電磁爐、
    茶具組或磁碗之記錄，本院自無從由上開筆錄或切結書中得
    出告訴人所指訴遭失竊之電磁爐等物，曾存在於系爭房屋內
    之心證。
(六)告訴人指訴被告2人竊取其置於系爭房屋內之電磁爐、茶具
    組、磁碗之部分，前亦經檢察官於94年6月19日以僅有告訴
    人一人之指訴、罪嫌不足為由，不另為不起訴處分在案，此
    有94年度偵續字第37號之聲請簡易判決處刑書在卷可參。
(七)綜上所述，就被告2人涉嫌竊盜電磁爐、茶具組、磁碗部分
    之證據，僅有告訴人一人之指訴，且其指訴復有如前所述之
    瑕疵，就被告是否有竊取告訴人電磁爐等物，通常一般之人
    應仍有合理之懷疑，本院無法獲得確信有罪之心證；另被告
    2 人同意證人陳燕撿拾系爭房屋2樓之書籍，亦未達著手竊
    盜之程度。公訴人所舉之證據不足以證明被告2人確有竊盜
    犯行。此外，遍觀卷內訴訟資料，亦無其他積極證據，足認
    被告確有公訴人所指之竊盜犯行，惟公訴人指此部分事實如
    果成罪，與前揭判決有罪之部分 (即無故侵入住宅部分)有
    牽連犯之裁判上一罪關係，爰不另為無罪之諭知。
三、原審判處被告2人均觸犯刑法第306條第1項之無故侵入住宅
    罪，並分別量處前揭所述之刑罰，認事用法核無不當，上訴
    人就竊盜部分於不另為不起訴處分之後，未提出其他證據，
    即循告訴人之請求提出上訴，而其上訴應難認為有理由，已
    如前述，自應駁回其上訴。
據上論斷，應依刑事訴訟法第455條之1第3項、第368條、第373
條，判決如主文。
本案經檢察官陳美君到庭執行職務。
中　　華　　民　　國　　94　　年　　9 　　月　　30　　日
                  刑事第六庭  審判長法  官  林信旭
                                    法  官  蔡憲德
                                    法  官　蘇姵文
上列正本證明與原本無異。
本件不得上訴。
中　　華　　民　　國　　94　　年　　9 　　月　　30　　日
                        　        　書記官　林金福
